【裁判字號】    90,易,1284
【裁判日期】    900727
【裁判案由】    公共危險
【裁判全文】
臺灣桃園地方法院刑事判決                          九十年度易字第一二八四號
    公  訴  人  臺灣桃園地方法院檢察署檢察官
    被      告  甲○○
右列被告因公共危險案件，經檢察官申請簡易判決處刑（八十九年度偵字第一三五二
０號），本院認有刑事訴訟法第四百五十一條之一第四項但書規定之情形，改依通常
程序判決如左：
        主  文
甲○○失失火燒燬現供人使用之住宅，處拘役伍拾日，如易科罰金，以參佰元折算壹
日，緩刑貳年。
        事  實
一、甲○○係桃園縣中壢市篤行里八鄰篤行六村三九七、三九八號縣供人使用住宅之
    屋主，平日本應注意其所屋內所使用之電力線路、開關等設備應定期檢修，以避
    免因該等設備過於老舊不堪負荷，而造成電線走火，引發火災，且又無不能注意
    之情事，詎甲○○竟疏未注意，其屋內電力線路已極為老舊之情況下，而未加以
    注意檢修、更換，終至屋內客廳前側西端處之電力設備因長期使用後不堪負荷，
    於八十九年六月二日凌晨三時五十分許起火燃燒燒燬上址住宅，火勢並蔓延至隔
    鄰之桃園縣中壢市篤行里八鄰篤行六村三九五、三九六（同一戶）、三九七、三
    九八（同一戶）、三九九、四００、四０一、四０二、四０三、四０四號等，現
    供人使用之住宅，導致上述住宅之屋頂、樑柱、室內物品、裝璜等處均遭嚴重燒
    損或塌落，嗣經桃園縣消防隊趕至始將火勢撲滅，幸未釀成人員之傷亡。
二、案經桃園縣警察局中壢分局報請臺灣桃園地方法院檢察署檢察官偵查起訴。
        理  由
一、訊據被告對於右揭時地發生火災致燒燬如事實欄所載之現供人使用住宅之事實直
    承不諱惟矢口否認有過失犯行，辯稱：伊於二、三年前曾經換過一次線路，當日
    有人看見是相鄰之見云云。惟查，本件火災發生後，經桃園縣消防局勘驗現場所
    為之火災調查報告載明：「參、火災原因判斷：一火災概要：現場為位於中壢市
    篤行六村三九五號、三九六號（同一戶）三九七號、三九八號（同一戶），三九
    九號、四ＯＯ號、四Ｏ一號、四Ｏ二號、四Ｏ三號及四Ｏ四號，為磚造瓦房連棟
    式建築物，專供住宅使用為用途，面臨道路寬約六公尺（參照相一、二及位置圖
    ）。依據丙○○先生之談話筆錄略以：「於八十九年六月二日零晨三時五十分左
    右在中壢市篤行里八鄰篤行六村三九七號及三九八號同一戶二個門牌發生火災。
    」，暨依據甲○○先生之談話筆錄略以：「於八十九年六月二日零晨三時五十分
    左右在中壢市篤行里八鄰篤行六村三九七號及三九八號（同一戶）二個門牌發生
    火災。」然燒後勘查燒燬三九五號、三九六號（同一戶），三九七號、三九八號
    （同一戶），三九九號、四ＯＯ號、四Ｏ一號、四Ｏ二號、四Ｏ三號及四Ｏ四號
    合計八戶十間房屋，無人員傷亡，無保險，財物損失共報新台幣貳佰柒拾伍萬元
    整。」二起火之研則：(一)勘查現場燒損情景：檢視位於中壢市篤行六村三九五號
    、三九六號（同一戶），三九七號、三九八號（同一戶）、三九九號、四ＯＯ號
    、四Ｏ一號、四Ｏ二號、四Ｏ三號及四Ｏ四號內部物、裝潢木板、屋頂、牆壁燒
    損情形，以三九七號、三九八號（同一戶）燒損較嚴重，顯示火在中壢市篤行六
    村三九七號、三九八號（同一戶）燒的時間較久、燒的較劇烈（參照相片一、二
    、三、四、五、六、七、八、九、十、十一、十二、十三、十四、十五、十六、
    十七、十八、十九、二十、二一、二二、二三、二四、二五、二六、二七、二八
    、二九、三十、三一、三二、三三、三四、三五、三六、三七、三八、三九、四
    十、四一、四二、四三、四四、四五、四六、四七及平面圖）。(二)檢視位於中壢
    市篤行六村三九五號、三九六號（同一戶），三九九號、四ＯＯ號、四Ｏ一號、
    四Ｏ二號、四Ｏ三、四Ｏ四號內部物品、裝潢木板、屋頂、牆壁燒損情形，均以
    面向三九七號、三九八號（同一戶）燒損較嚴重。顯示火流是由中壢市篤行六村
    三九七號、三九八號（同一戶）向四週延燒（參照相片十、九二十、二一、二二
    、二三、二四、二五、二六、二七、二八、二九、三十、三一、三二、三三、三
    四、三五、三六、三七、三八、三九、四十、四一、四二、四三、四四、四五、
    四六、四七、四八、四九、五十、五一、五二、五三、五四、五五、五六、五七
    、五八、五九、六十、六一及平面圖）綜合以所述研判起火戶是在中壢市篤行六
    村三九七號、三九八號（同一戶）。三起火處之研判：(一)勘查三九七號、三九八
    號（同一戶）燒損情景：檢視位於三九七號、三九八號（同一戶）內部物品、裝
    潢木板、屋頂、牆壁燒損情形，以客廳較庭院、較餐廳、較房間、較房間，
    較浴廁為嚴重，顯示火在三九七號、三九八號（同一戶）客廳燒的時間較久、燒
    的較劇烈（參照相六二、六三、六四、六五、六六、六七、六八、六九、七十、
    七一、七二、七三及平面圖）。(二)檢視三九七號、三九八號（同一戶）客廳內部
    物品、裝潢木板、屋頂、牆壁、燒損情形，以前側較後側為嚴重，顯示火在三九
    七號、三九八號（同一戶）客廳前側燒的時間較久、燒的較劇烈（參照相片二四
    、二五、二六、二七及平面圖）。(三)檢視三九七號、三九八號（同一戶）客廳前
    側內部物品、裝潢木板、屋頂、牆壁燒損情形，以西端較東端為嚴重，顯示火在
    三九七、三九八號（同一戶）客廳前側西端燒的時間較久、燒的較劇烈）參照相
    片七八、七九及平面圖）。結論：綜合以上所述研判起火處是在三九七號、三九
    八號（同一戶）客廳前側西端處。四發火源：勘查起火處內部物品均被火嚴重燒
    燬、碳化燒失，清理起火處地板僅發現有燃燒殘餘物，及被火嚴重燒損之電源線
    與磁珠外，無其它引火物（參照相片八十、八一、八二、八三）。五起火原因之
    研判：(一)勘查起火處未發現有自然性物質及其它揮發性物質，故似應排除危險物
    品引火之可能性。(二)依據丙○○先生之談話筆錄略以：「我沒有看到可疑之人。
    」暨依據甲○○先生之談話筆錄略以：「沒有看到可疑之人。」復詢問最被到達
    現場搶救之人員皆謂：火災發生時，未發現可疑人、事、物。又查訪火災發生時
    現場有人居住之住戶，均謂沒有發現可疑人員進出，故似應排除外人進入引火之
    可能性。(三)勘查起火處內部物品均被火嚴重燒燬、碳化、燒失，清理起火處地板
    僅發現有燃燒殘餘物及被火嚴重燒損之電源線及磁珠外，無其它引火物，檢視電
    源開關發現押刀開關於向上位置（通電狀態），復詢問三九五號、三九六號（同
    一戶）及三九七號、三九八號（同一戶）之住戶，均謂最初發現火災時屋內只見
    濃煙，沒有看見火，逃出屋外時才看見火由屋頂竄出，顯示火是由天花板上方向
    四週延燒。經查現場建築物為民國四十八年所建，迄今已逾四十年，電源配線採
    磁珠明線配線方式，架設於天花板中間，且未定期保養檢修電源線路，故起火原
    因不排除電源線老舊劣化發熱引火之可能性。結論：綜合以上所述研判起火原因
    以電氣因素引火之可能性較大。有桃園縣消防局火災原因調查報告書、現場圖、
    火災後現場勘驗照片等附卷可稽。故由被告住居之篤行六村三九七號及三九八號
    之客廳西側焚燒之情況最為嚴重，及該處除架設於天花板內之老舊電線外，別無
    其他之引火源，另於該處附近勘驗取得之電線燃燒後之殘餘物觀之，足堪認定，
    調查報告有關「篤行六村九七、三九八號為起火戶，及起火之原因係電器因訴引
    火之可能性較大」之結論，應可採信。被告雖又稱：係相鄰之三九五號、三九六
    號之冷氣機先詳起火云云。惟證人即本件火災調查報告人乙○○於本院審理時指
    出：「‧‧，於相片編號二十八號。從此相片可看出，冷氣機旁的牆壁很白，沒
    有燒過的痕跡，如果由被告表示由冷氣機起火燃燒，穿過屋頂，不可能沒有留下
    過焚燒過的痕跡，而且這個冷氣機離他家，尚有二、三公尺。由此處直接燒穿到
    他家根本不可能。而依被告的太太表示，他起來後巡視屋內才到屋外查看，這時
    候已過了一段時間，縱令看到冷氣機在燃燒，也可能是在屋頂的火已經燒穿到冷
    氣機這邊。」等語。足見被告所稱：係相鄰之冷氣機先起火燃燒，亦不足採信。
    至被告辯稱：其住所之電線曾於二、三年前更換線路云云。惟依現場相片之燃燒
    後之電線殘留物可知，三九七、三九八之房屋使用之電路，係採取磁珠明線配線
    方式，此種老舊之配線方式，近年來已屬罕見人使用，被告所辯前二、三年前曾
    經更換過，要難置信。綜上各述，本件火災之發生，應係被告疏未注意保養，維
    護電線導致老舊電線過熱起火，因而燒燬實欄所載之現供人使用之住宅無訛。事
    證明確，被告右揭過失犯行，可以認定。
二、核被告所為，係犯刑法第一百七十三條第二項之過失燒毀現供人使用之住宅罪。
    。爰審酌被告過失之程度、目的、手段，犯罪時所受之刺激及其品性、生活狀況
    、智識程度、犯罪所生之損害，未釀成人員傷亡及犯罪後態度等一切情狀，量處
    如主文所示之刑。末按被告行為後，刑法第四十一條於九十年一月十日經修正公
    布，並於同年月十二日生效，易科罰金之適用範圍擴大為最重本刑五年以下有期
    徒刑之罪，並明定併合處罰之數罪，如各罪均得易科罰金者，其應執行之刑逾六
    月時，亦得適用之，比較新舊法之結果，以裁判時即修正後之刑法第四十一條對
    被告並無不利，爰依刑法第二條第一項前段規定適用裁判時之法律，就被告所宣
    告之刑，諭知易科罰金之折算標準。末查被告前未曾受任何有期徒刑以上刑之宣
    告，此有臺灣桃園地方法院檢察署刑案資料查註紀錄表一紙附卷可憑，其經此教
    訓，自當知所惕勉而無虞再犯，且齡逾七旬，本院綜核各情認上開有期徒刑之宣
    告，已足策其自新，所宣告之刑，以暫不執行為適當，併依法諭知緩刑二年，用
    啟向上。
據上論斷，應依刑事訴訟法第二百九十九條第一項前段、第一百七十三條第二項、第
一項、第二條第一項前段、第四十一條第一項前段、第七十四條第一款，罰金罰鍰提
高標準條例第一條前段、第二條，判決如主文。
本案經檢察官黃智勇到庭執行職務。
中      華      民      國      九十      年    七      月    二十七    日
                                臺灣桃園地方法院刑事第二庭
                                      法  官  江振義
右正本證明與原本無異。
如不服本判決，應於判決送達後十日內，向本院提出上訴狀。
                                      書記官  李劍龍
中      華      民      國      九十      年    八      月      七      日


司法院資訊處製作；財團法人民間司法改革基金會備份。
